【裁判字號】    91,簡,466
【裁判日期】    920630
【裁判案由】    綜合所得稅
【裁判全文】
臺北高等行政法院判決                              九十一年度簡字第四六六號
    原      告  甲○○
    被      告  財政部臺北市國稅局
    代  表  人  張盛和（局長）
右當事人間因綜合所得稅事件，原告不服財政部中華民國九十一年二月十八日台財訴
字第０九０００五一七一九號訴願決定，提起行政訴訟。本院判決如左：
    主      文
原告之訴駁回。
訴訟費用由原告負擔。
    事      實
一、事實概要：原告八十七年度綜合所得稅結算申報，經被告所屬內湖稽徵所核定綜
    合所得總額為新台幣（下同）八０八、八０六元，淨額為六三０、九二三元，應
    補徵稅額五一、八六四元，並以其漏報營利、利息所得計四三一、一０二元，依
    所得稅法第一百十條第一項規定處所漏稅額四四、０六四元０．二倍之罰鍰計八
    、八００元（計至百元止）。原告對罰鍰部分不服，申經復查結果，未獲准變更
    ，提起訴願，亦遭決定駁回，遂向本院提起行政訴訟。
二、兩造聲明：
  (一)原告聲明：撤銷原處分及訴願決定。
  (二)被告聲明：
    1.駁回原告之訴。
    2.訴訟費用由原告負擔。
三、兩造主張：
  (一)原告起訴意旨略謂：原告主張因不知所持長興電機股份有限公司股票成交後收到
    之扣繳憑單尚需申報綜合所得稅之規定，是被告所為處分顯有違誤。
  (二)被告答辯意旨略謂：
    1.按「個人之綜合所得總額，以其全年左列各類所得合併計算之︰第一類︰營利
      所得︰公司股東所獲分配之股利總額、合作社社員所獲分配之盈餘總額、合夥
      組織營利事業合夥人每年度應分配之盈餘總額、獨資資本主每年自其獨資經營
      事業所得之盈餘總額及個人一時貿易之盈餘皆屬之。公司股東所獲分配之股利
      總額或合作社社員所獲分配之盈餘總額，應按股利憑單所載股利淨額或盈餘淨
      額與可扣抵稅額之合計數計算之．．．」、「納稅義務人應於每年二月二十日
      起至三月底止，填具結算申報書，向該管稽徵機關，申報其上一年度構成綜合
      所得總額或營利事業收入總額之項目及數額，以及有關減免、扣除之事實，並
      應依其全年應納稅額減除暫繳稅額尚未抵繳之扣繳稅額及可扣抵稅額，計算其
      應納之結算稅額，於申報前自行繳納。但短期票券利息所得之扣繳稅款不得減
      除。」、「納稅義務人已依本法規定辦理結算申報，但對依本法規定應申報課
      稅之所得額有漏報或短報情事者，處以所漏稅額二倍以下之罰鍰。」，分別為
      所得稅法第十四條第一項第一類第一款、七十一條第一項及第一百十條第一項
      所明定。次按「應受行政罰之行為，僅須違反禁止規定或作為義務，而不以發
      生損害或危險為其要件者，推定為有過失，於行為人不能舉證證明自己無過失
      時，即應受處罰。．．．」，司法院釋字第二七五號解釋可資參照。
    2.本件原告辦理八十七年度綜合所得稅結算申報時，漏報營利及利息所得計四三
      一、一０二元，短漏所得稅額四四、０六四元，被告原核定乃依前揭法條規定
      ，就所漏稅額四四、０六四元，處以０．二倍罰鍰八、八００元（計至百元止
      ）。
    3.原告訴稱系爭股票皆由其薪資收入所換得，而被告於補稅送罰前又無糾正指導
      ，應免予處罰云云。查原告於取得系爭所得時，即應注意應於次年申報所得，
      原告既有是項所得當不能以不知稅法規定為由而免其申報所得之義務，是原告
      既有應申報之所得而漏未申報，雖非故意，但應注意，能注意而未注意，尚難
      卸免其過失漏報之責任，是被告依前揭規定就短漏稅額四四、０六四元，處０
      ．二倍罰鍰八、八００元（計至百元止），並無不合。
    理      由
一、按「納稅義務人應於每年二月二十日起至三月底止，填具結算申報書，向該管稽
    徵機關，申報其上一年度內構成綜合所得總額或營利事業收入總額之項目及數額
    ，以及有關減免、扣除之事實，並應依其全年應納稅額減除暫繳稅額，計算其應
    納之結算稅額，於申報前自行繳納。」，行為時所得稅法第七十一條第一項定有
    明文。又按「納稅義務人已依本法規定辦理結算申報，但對依本法規定應申報課
    稅之所得額有漏報或短報情事者，處以所漏稅額兩倍以下之罰鍰。」，復為所得
    稅法第一百十條第一項所規定。
二、本件原告八十七年度綜合所得稅結算申報，經財政部臺北市國稅局內湖稽徵所初
    查結果，原告漏報出售緩課股票及股利收入（長興電機股份有限公司）、利息所
    得（彰化商業銀行股份有限公司長安東路分公司）共計四三一、一０二元等情，
    有原告八十七年度綜合所得稅結算申報書、各類所得扣繳暨免扣繳憑單、各類所
    得扣繳暨免扣繳媒體申報資料、緩課股票轉讓所得申報憑單等影本附於原處分卷
    可稽，自堪認為真正。原告雖主張其不知稅法規定，且被告於補稅送罰前復無糾
    正指導，自應免罰等語。惟查系爭股利收入係原告分別於八十七年間出售股票所
    得，此觀卷附緩課股票轉讓所得申報憑單、各類所得扣繳暨免扣繳媒體申報資料
    等影本即明，其實際出售股票致有股利所得既在八十七年度，自應於當年度課徵
    所得稅，此亦由上開申報憑單最右欄中載明應於每年三月底前辦理結算申報等字
    樣，可知原告應於股利所得年度即八十七年度申報所得稅，是原告難諉為無過失
    ，其有漏報所得之情形，堪以確定。故被告將系爭股利所得列入原告八十七年度
    綜合所得稅，而予以核課其所得額，即非無據。縱原告所稱不知所持公司股票轉
    讓後收到之扣繳憑單尚需申報綜合所得稅之規定一節為真，亦無解於其違章之成
    立。從而被告以原告於本年度漏報營利及利息所得共計四三一、一０二元，就所
    漏稅額課徵罰鍰，揆諸首揭法條規定，並無違誤，訴願決定予以維持，亦無不合
    ，原告之訴難認有理由，自應予以駁回。另本件依卷內資料，事證已臻明確，爰
    不經言詞辯論為之，併此陳明。
據上論結，本件原告之訴為無理由，爰依行政訴訟法第二百三十六條、第一百九十五
條第一項後段、第九十八條第三項前段，判決如主文。
中      華      民      國    九十二    年      六      月     三十     日
                            臺 北 高 等 行 政 法 院  第 四 庭
                                                     法    官  林育如
右為正本係照原本作成。
本件以訴訟事件所涉及之法律見解具有原則性者為限，始得於本判決送達後二十日內
向本院提出上訴狀並表明上訴理由，如已於本判決宣示後送達前提起上訴者，應於判
決送達後二十日內補具上訴理由（均按他造人數附繕本），且經最高行政法院許可後
方得上訴。
中      華      民      國    九十二    年      七      月      三      日
                                                     書 記 官  林如冰


司法院資訊處製作；財團法人民間司法改革基金會備份。
